臺灣臺北地方法院民事判決
110年度勞訴字第293號
原      告  彭素珍  
訴訟代理人  張祐齊律師（法扶律師）
被      告  高純儀即玄德素食

訴訟代理人  李永裕律師
複代理人    江俊傑律師
            王怡茹律師
            許景棠律師
上列當事人間請求給付退休金等事件，本院於民國111年6月8日
言詞辯論終結，判決如下：
    主  文
一、被告應給付原告新臺幣玖拾參萬柒仟肆佰捌拾元，及自民國
    一一○年十月二十八日起至清償日止，按年息百分之五計算
    之利息。
二、原告其餘之訴駁回。
三、訴訟費用由被告負擔百分之六十，餘由原告負擔。
四、本判決第一項得假執行。但被告如以新臺幣玖拾參萬柒仟肆
    佰捌拾元為原告預供擔保，得免為假執行。
五、原告其餘假執行之聲請駁回。
    事實及理由
一、原告主張：原告自民國87年11月20日起受僱於被告（被告當
    時尚未為營業登記），擔任廚房助手人員，約定薪資最後為
    每月新臺幣（下同）3萬5,000元（下稱系爭勞動契約），然
    被告未依法為原告投保健保，且未給予原告特別休假未休工
    資及國定假日未休工資，原告乃申請勞資爭議調解，並於11
    0年8月9日調解會議當場向被告申請退休，並以勞動基準法
    （下稱勞基法）第14條第1項第5、6款規定為由，向被告為
    終止系爭勞動契約之意思表示，兩造嗣經勞資爭議調解不成
    立後，原告因而提起本件訴訟，再以本件起訴狀之送達為申
    請退休之意思表示。爰依勞基法第53條第1、3款、第55條第
    1項規定，請求被告給付退休金133萬3,000元，及依勞基法
    第38條、第37條、第39條規定，請求被告給付105年8月10日
    至110年8月9日特別休假未休工資14萬4,667元及國定假日未
    休工資7萬元，以上均併付法定遲延利息等語，並聲明：㈠被
    告應給付原告154萬7,667元，及自起訴狀繕本送達翌日起至
    清償日止，按年息5%計算之利息。㈡願供擔保，請准宣告假
    執行。
二、被告則以：被告係於94年3月始設立，原告自100年11月起方
    受僱於被告，擔任廚房助手，原證3在職證明書係被告在原
    告預先準備之空白在職證明書上填寫、用印，其上到職日期
    為原告事後自行填寫，而與客觀事實不符，則不論是計算至
    原告最後工作日110年5月21日，或是原告主張之退休日110
    年8月9日，工作年資均未超過10年，不符合勞基法第53條規
    定自請退休之要件。又原告之薪資為按日計酬，自受僱起每
    日為800元、103年起為每日1,000元、106年起每日為1,100
    元、109年起每日為1,200元，原告工作時間為星期一至星期
    五上午9時至下午3時30分，中間休息30分鐘，星期日及國定
    假日不工作，原告自無可能於國定假日工作。再者，以原告
    主張之110年8月9日終止系爭勞動契約回溯5年計算，合計原
    告之特別休假日數為75天，而原告曾於107年8月15日至同年
    月19日以出國旅遊為由而請特別休假，扣除5天之特別休假
    後，原告至多僅得請求特別休假未休工資8萬元等語置辯。
    並聲明：㈠原告之訴及假執行之聲請均駁回。㈡如受不利之判
    決，願供擔保請准宣告免為假執行。
三、兩造不爭執事項：（見本院卷第219至220頁）
  ㈠高純儀與詹福榮為夫妻，詹福榮之父親即訴外人詹連生於77
    年5月11日申請獨資設立玄德素食館，登記營業項目為連鎖
    速食店，其後於91年間停止營業。高純儀於94年3月15日申
    請獨資設立玄德素食，登記營業項目為麵店、小吃店，營業
    地址為臺北市○○區○○街0段00巷0號。
  ㈡原告曾受僱於玄德素食，擔任廚房助手人員，工作內容為洗
    米、切菜、端菜、洗碗等，然兩造並未簽訂書面契約。
  ㈢原告最後工作日為110年5月21日。　　
四、得心證之理由：
　㈠玄德素食館與玄德素食是否具有實體同一性？
　⒈按為保障勞工之基本勞動權，加強勞雇關係，促進社會與經
    濟發展，防止雇主以法人之法律上型態規避法規範，遂行其
    不法之目的，於計算勞工退休年資時，非不得將其受僱於「
    現雇主」法人之期間，及其受僱於與「現雇主」法人有「實
    體同一性」之「原雇主」法人之期間合併計算，庶符誠實及
    信用原則（最高法院100年度台上字第1016號判決意旨參照
    ）。
　⒉原告主張其曾受僱於玄德素食館乙節（見本院卷第8頁、第12
    4頁），核與證人詹福榮於本院言詞辯論時證稱：玄德素食
    館是我父親去申請，我父親往生以前，原告及證人彭素美都
    在等語（見本院卷第110頁、第112頁）相符，堪認原告此部
    分主張之事實為真。
　⒊原告又主張，玄德素食館與玄德素食實質經營者均為證人詹
    福榮與高純儀家族，其所僱傭勞工之工作年資應合併計算等
    語（見本院卷第124頁），惟查，玄德素食館係於77年5月11
    日設立，登記負責人為詹福榮之父親即詹連生，登記營業項
    目為連鎖速食店，為兩造所不爭執（見不爭執事項㈠）；玄
    德素食係於94年3月15日設立，登記負責人為高純儀，登記
    營業項目為麵店、小吃店，亦為兩造所不爭執（見不爭執事
    項㈠），而二者營業地址同一乙節，亦為證人詹福榮於本院
    言詞辯論時證述明確（見本院卷第113頁），然此尚無從證
    明玄德素食館與玄德素食人格均屬相同而具有實體同一性。
　⒋又查，證人詹福榮於本院言詞辯論時證稱：玄德素食館與玄
    德素食經營期間沒有重疊，因為詹連生過世後，剛開始想要
    再做，但沒有人，且我媽媽身體也不好，就放著到差不多94
    年時，才由高純儀去登記，叫做玄德素食，這期間休了2、3
    年等語（見本院卷第112至113頁），且玄德素食於91年間停
    止營業乙節，為兩造所不爭執（見不爭執事項㈠），則玄德
    素食館停止營業大約3年後才登記設立玄德素食，前者停止
    營業時間與後者成立之時間並無緊密連接，無從認定二者具
    有實體同一性。
　㈡原告請求被告給付退休金有無理由？若有，得請求之數額為
    何？
　⒈按勞工退休金之給與標準如下：按其工作年資，每滿1年給與
    2個基數。但超過15年之工作年資，每滿1年給與1個基數，
    最高總數以45個基數為限。未滿半年者以半年計；滿半年者
    以1年計，勞基法第55條第1項第1款定有明文。經查，原告
    於110年8月9日之勞資爭議調解時，主張請求退休金等情，
    有臺北市政府勞動局勞資爭議調解紀錄在卷可按（見本院卷
    第23頁），堪認原告已為請求退休金之意思。又查原告為38
    年11月生，有其所自行填載之在職證明書可憑（見本院卷第
    21頁），而就原告受僱於玄德素食之時間乙事，證人詹福榮
    於本院言詞辯論時證述：原告最早是向詹連生領薪水，後來
    高純儀經營，就是跟後者領等語（見本院卷第112頁），另
    證人即原告之妹妹彭素美於本院言詞辯論時證稱：原告是從
    87年起做到去（110）年疫情的時候等語（見本院卷第108頁
    ），足認原告於玄德素食設立登記即94年3月15日起，即受
    僱於被告，而被告於調解時亦自承：原告於110年7月14日至
    被告處所表示要離職等語（見本院卷第24頁），堪認系爭勞
    動契約至110年7月14日終止，原告為71歲且工作年資為16年
    4個月，已符合勞基法第53條第1、3款所定自請退休之要件
    ，自得請求其既得之退休金權利。準此，原告依勞基法第55
    條規定，請求被告給付退休金，即屬有據。
　⒉又原告退休前6個月每月薪資部分，原告固主張每月薪資為3
    萬5,000元等語（見本院卷第8頁），而被告抗辯原告之日薪
    為1,200元等語（見本院卷第45頁），審酌兩造均未能提出
    相關證據以實其說，而證人彭素美於本院言詞辯論時亦證述
    ：前（109）年有聽原告講，他的月薪好像是3萬元等語（見
    本院卷第108至109頁），佐以勞動部廚房幫工薪資調查結果
    ，109年7月薪資為2萬5,372元（見本院卷第59頁），本院綜
    合上情認原告之每月薪資應以2萬7,600元（計算式：1,200
    元×23天＝27,600元，以被告主張之日薪乘以每月最高工作日
    數）為據。是依勞基法第55條第1項第1款之規定為41.5個基
    數(15×2+1×1＋0.5=31.5)，依同條第2項之規定，應給與退休
    金為86萬9,400元（計算式：27,600×31.5=869,400）。
　㈢原告請求被告給付特別休假未休工資有無理由？若有，得請
    求之數額為何？
  ⒈按「勞工在同一雇主或事業單位，繼續工作滿一定期間者，
    每年應依左列規定給予特別休假。一、1年以上3年未滿者7
    日。二、3年以上5年未滿者10日。三、5年以上10年未滿者1
    4日。四、10年以上者，每1年加給1日，加至30日為止。」
    、「第36條所定之例假、第37條所定之休假及第38條所定之
    特別休假，工資應由雇主照給。雇主經徵得勞工同意於休假
    日工作者，工資應加倍發給。因季節性關係有趕工必要，經
    勞工或工會同意照常工作者，亦同。」105年12月21日修正
    公布106年1月1日施行前勞基法第38條、第39條定有明文。
    且按「本法第38條之特別休假，依左列規定：…二、特別休
    假日期應由勞雇雙方協商排定之。三、特別休假因年度終結
    或終止契約而未休者，其應休未休之日數，雇主應發給工資
    。」，106年6月16日修正前勞基法施行細則第24條亦有規定
    。且按特別休假應按年度計算，勞工應休之特別休假日於年
    度終結時，如有未休完日數，且可歸責於雇主時，勞工始得
    請求雇主發給未休特別休假日數之工資（最高法院103年度
    台上字第1425號判決意旨參照）。又按勞基法第38條所定之
    特別休假制度，乃係以回復勞工身心疲勞及保障勞工社會、
    文化生活為目的，令勞工於休假日休息為原則，而非使勞工
    藉此增加工資。故解釋上須以勞工因雇主業務需要，致其特
    別休假未能休畢，始得請求給予該特別休假工資；若雇主未
    要求勞工於休假日工作，勞工自不得請求雇主於休假日受領
    其勞務給付，並給付加班之工資（最高法院110年度台上字
    第811號判決要旨參照）。是於105年12月31日以前，勞工應
    休之特別休假日於年度終結時，如有未休完日數，且因可歸
    責於雇主之事由所致時，勞工始得請求雇主發給未休特別休
    假日數之工資。
　⒉關於原告請求105年度之特別休假未休工資部分，原告既未舉
    證於該年度期間，係因可歸責於被告之事由致未能休假，是
    原告請求被告應給付該部分特別休假未休工資，即屬無據。
    　
　⒊再按勞工之特別休假，因年度終結或契約終止而未休之日數
    ，雇主應發給工資。勞基法第38條第4項前段定有明文。復
    按勞基法第38條第4項所定雇主應發給工資，發給工資之基
    準：㈠按勞工未休畢之特別休假日數，乘以其1日工資計發。
    ㈡前目所定1日工資，為勞工之特別休假於年度終結或契約終
    止前1日之正常工作時間所得之工資。其為計月者，為年度
    終結或契約終止前最近1個月正常工作時間所得之工資除以3
    0所得之金額，勞基法施行細則第24條之1第2項亦有規定。
    是計算特別休假未休之發給工資基準，如為計月者，應指為
    年度終結或契約終止前最近1個月正常工作時間所得之工資
    除以30所得之金額，再乘以未休畢之特別休假日數。原告於
    94年3月15日起受僱於被告，則自106年7月15日起至109年7
    月14日止，其按勞基法第38條第1項規定，分別有17日、18
    日、19日、20日之特別休假，共計為74日，且原告於系爭勞
    動契約終止前最近1個月正常工作時間所得之工資除以30所
    得金額應為920元（計算式：27,600元÷30日＝920元，元以下
    四捨五入），原告所得特別休假未休工資應為6萬8,080元（
    計算式：920元×74日＝68,080元）。被告雖辯稱原告於107年
    8月15日至同年月19日以出國為由而請特別休假，應扣除特
    別休假5日等語（見本院卷第246頁），並有入出境資訊連結
    作業系統查詢結果附於本院限閱卷可憑，而原告主張該等日
    期有請事假，且遭被告扣薪等語（見本院卷第224頁），然
    被告未能具體指出原告究竟係何日使用特別休假，並提出出
    勤紀錄舉證原告特別休假已休畢5天之事實，是被告此部分
    抗辯，要無可採。
  ㈣原告請求被告給付國定假日未休工資有無理由？若有，得請
    求之數額為何？
    原告主張其自系爭勞動契約終止回溯5年即105年8月10日至1
    10年8月9日間，共計有60日國定假日出勤，得請求被告給付
    工資7萬元等語（見本院卷第12至13頁），為被告所否認。
    查玄德素食營業時間為平日上午11時30分至下午3時30分以
    及下午4時30分至晚上7時，星期六為上午11時30分至下午3
    時30分，星期日未營業等情，有網路列印資料可參（見本院
    卷第67頁），核此部分之資料與被告所辯，玄德素食消費客
    群以上班族為主，109年之前星期六有營業半天，星期日及
    國定假日未營業等語（見本院卷第114頁、第248頁）尚屬相
    符，堪認被告此部分抗辯較為可取。原告應就其主張有利於
    己之事實，即原告有60日國定假日出勤未休部分，舉證以實
    其說。原告雖主張依勞基法第30條第5項規定雇主應置備勞
    工出勤紀錄，並保存5年，並應依勞動事件法第35條規定提
    出該出勤紀錄至法院，被告若未提出出勤紀錄到院，應依其
    主張認定國定假日有60日出勤未休為真等語（見本院卷第64
    至65頁）。惟查上開置備及保存出勤紀錄之規定乃關於行政
    監督事項之規定，倘雇主未依規定置備上開紀錄，而無法提
    出，究與有置備上開紀錄而拒不提出之情形不同，尚無從依
    勞動事件法第35條、第36條第4項或民事訴訟法第345條第1
    項規定，逕認勞工之主張為真實，況被告所為抗辯與卷內證
    據資料相符較為可取，已如前述，則自應由原告就有利於其
    之事實負舉證責任。惟原告並不能提出證據以實其說，則其
    主張有60日國定假日出勤未休等語，難認可取。是原告請求
    被告給付國定假日未休工資，即無理由。
　㈤綜上，原告得請求被告給付退休金86萬9,400元、特別休假未
    休工資6萬8,080元，總計為93萬7,480元。
五、綜上所述，原告依勞基法第55條第1項規定，請求被告給付
    退休金86萬9,400元；依勞基法第38條規定，請求被告給付
    特別休假未休工資6萬8,080元，總計為93萬7,480元，及自
    起訴狀繕本送達翌日即110年10月28日（見本院卷第37頁送
    達證書）起至清償日止，按年息5%計算之法定遲延利息，為
    有理由，應予准許。逾此範圍之請求，則為無理由，應予駁
    回。
六、原告陳明願供擔保，請准宣告假執行，惟本件係勞動事件，
    就勞工即原告之給付請求，為雇主即被告敗訴之判決時，依
    勞動事件法第44條第1項規定，應依職權宣告假執行，原告
    之聲請僅係促使本院依職權發動，無庸為准駁之諭知；另依
    同法第44條第2項規定同時宣告被告得供擔保，而免為假執
    行，並酌定相當之金額。至原告敗訴部分，其假執行之聲請
    失所附麗，爰併予駁回。
七、本件為判決之基礎已臻明確，兩造其餘之陳述及所提其他證
    據，經本院斟酌後，認為均於判決之結果無影響，亦與本案
    之爭點無涉，自無庸逐一論述。
八、訴訟費用負擔之依據：民事訴訟法第79條。   　　
中　　華　　民　　國　　111 　年　　 6　　月　　22　　日
                    勞動法庭    法  官    莊仁杰
以上正本係照原本作成。
如對本判決上訴，須於判決送達後20日內向本院提出上訴狀。如
委任律師提起上訴者，應一併繳納上訴審裁判費。
中　　華　　民　　國　　111 　年　　6 　　月　　22　　日
                                書記官    廖宣惟